【裁判字號】    96,訴,1793
【裁判日期】    970630
【裁判案由】    損害賠償
【裁判全文】
臺灣板橋地方法院民事判決              96年度訴字第1793號
原      告  全夆工程有限公司
法定代理人  己○○
訴訟代理人  陳鼎正律師
複代理人    乙○○
被      告  合春工業股份有限公司
兼法定代理  戊○○
人
前列二人共同
訴訟代理人  鄭志明律師
複代理人    丙○○
被      告  丁○○
                        樓
訴訟代理人  蔡順雄律師
            曹詩羽律師
上列當事人間請求損害賠償事件，經本院於民國97年6月12日言
詞辯論終結，判決如下：
    主  文
被告合春工業股份有限公司、戊○○應連帶給付原告新台幣貳佰
陸拾萬肆仟柒佰肆拾捌元及自民國96年9 月1 日起至清償日止按
年息百分之五計算之利息。
原告其餘之訴駁回。
訴訟費用由被告合春工業股份有限公司、戊○○連帶負擔十分之
九，餘由原告負擔。
本判決第一項於原告以新台幣捌拾柒萬元供擔保後，得為假執行
。如被告合春工業股份有限公司、戊○○以新台幣貳佰陸拾萬肆
仟柒佰肆拾捌元為原告預供擔保，免為假執行。
原告其餘假執行之聲請駁回。
    事實及理由
一、按訴狀送達後，原告不得將原訴變更或追加他訴，但擴張或
    減縮應受判決事項之聲明者，不在此限，民事訴訟法第255
    條第1 項但書第3 款定有明文。原告起訴時係請求「被告應
    連帶給付原告新台幣（下同）0000000 元及自起訴狀繕本送
    達翌日起至清償日止按年息百分之五計算之利息」，嗣變更
    為「被告應連帶給付原告0000000 元及自起訴狀繕本送達翌
    日起至清償日止，按年息百分之五計算之利息」，核屬減縮
    應受判決事項之聲明，於法並無不合，先予敘明。
二、原告主張：被告丁○○先前為合春精製造工業有限公司（現
    更名為被告合春工業股份有限公司，以下簡稱合春公司）之
    法定代理人，以訴外人勇灃機械工程有限公司（以下簡稱勇
    灃公司）積欠被告合春公司為由，代表合春公司，向臺灣桃
    園地方法院聲請查封勇灃公司之財產，經臺灣桃園地方法院
    90年度執字第18409 號強制執行事件受理在案，丁○○於90
    年12月18日導引書記官至桃園縣龜山鄉楓樹林公華坑25-6號
    Ｂ棟前空地查封工程設備乙批，查封標的物交由債權人即被
    告合春公司保管。訴外人基勁公司以該查封之工程設備為其
    所有，向臺灣台灣桃園地方法院提起第三人異議之訴，經該
    法院91年度桃簡字第492 號民事判決「本院90年度執字第
    18409 號強制執行事件，就基勁公司所有如附表所示編號一
    至之三之工程機具所為之強制執行程序應予撤銷」，該判決
    於93年7 月17日確定。訴外人基勁公司已通知被告合春公司
    返還，惟被告合春公司遲於94年8 月17日始函覆稱願意返還
    臺灣桃園地方法院91年度桃簡字第492 號民事判決附表所示
    編號三之物品，其他編號一、二之鋼樑則已遭竊等情，被告
    合春公司於94年9 月16日將編號三之物品返還，惟經基勁公
    司清理後，發現其中有8320公斤係以廢鐵混充，還有部分套
    管接頭、套管、鎢鋼切削齒未返還，基勁公司陸續以存證信
    函告知被告合春公司速將上開物品返還，被告合春公司相應
    不理。按「因故意或過失不法侵害他人權利者，負損害賠償
    責任」「數人共同不法侵害他人之權利者，連帶負損害賠償
    責任」「法人對於其董事或其他有代表權之人，因執行職務
    所加於他人之損害，與該行為人連帶負賠償之責任」，民法
    第184 條、第185 條、第28條分別定有明文。當時被告合春
    公司之法定代理人丁○○既擔任查封物之保管人，自應以善
    良管理人之注意義務保管查封物，詎其竟未經執行法院同意
    ，於92年10月10日逕囑合春公司當時法定代理人戊○○擅將
    系爭查封物自台北縣新莊市○○路68號移出，旋即不知去向
    ，顯係遭被告張禧衫、戊○○共同變賣侵吞，退萬步言之，
    縱渠等未侵占系爭查封物而係遭竊遺失，則被告張禧衫、戊
    ○○共同將查封物擅自自執行法院准許之保管地點移出任意
    棄置，且未向執行法院陳報，顯有過失，侵害基勁公司就系
    爭查封物之所有權，被告張禧衫、戊○○應連帶負損害賠償
    責任，被告合春公司亦應與之連帶負損害賠償責任，基勁公
    司於96年7 月10日將其對於被告合春公司、戊○○、丁○○
    因保管查封物不當所生之損害賠償請求權讓與原告，原告並
    將此債權讓與之事實，於96年7 月20日通知被告合春公司、
    戊○○及丁○○，是原告基於侵權行為損害賠償請求權，請
    求被告應連帶給付原告0000000 元及自起訴狀繕本送達翌日
    起至清償日止，按年息百分之五計算之利息。願供擔保，請
    准宣告假執行。
三、被告合春公司則以：臺灣桃園地方法院前以91年桃簡字第
    492 號民事確定判決，就前開被告合春公司與訴外人勇灃公
    司強制執行程序查封物，認定為基勁公司所有，並撤銷該查
    封程序。上開判決既於93年7 月17日確定，基勁公司自上開
    判決確定後即可據以取回查封物，乃原告竟遲至96年7 月30
    日具狀起訴請求，應已罹於時效消滅。被告合春公司與戊○
    ○對於查封物之保管，並無欠缺一般人之注意而有重大過失
    ：丁○○先將系爭鐵材移往台北縣新莊市○○路廢鐵廠承租
    置放，嗣將系爭其中三支鐵材移往綽號「三元」之友人所有
    之空地置放，至於臺灣桃園地方法院90年度執字第18409 號
    強制執行事件附表編號3 之零散鐵材，則載回合春公司存放
    。嗣於92年10月因綽號「三元」之男子要求丁○○搬回系爭
    三支鐵材，當時被告戊○○是合春公司代表人，因此出面將
    系爭三支鐵材請人託運至台北縣新莊市○○路745 號即天文
    貿易公司前之空地置放，然上開置放鐵材之空地因整地原因
    ，以致系爭三支鐵材遭竊遺失，另附表編號3 之零散鐵材，
    合春公司已於94年9 月16日歸還予基勁公司點收無誤，並無
    以廢鐵混充之情事。被告受法院指示保管查封物，並無報酬
    ，被告係以處理自己事務為同一之注意保管查封物，縱因附
    表編號1 、2 之查封物不慎遺失，依民法第535 條規定反面
    解釋、及最高法院62年台上字第1326號民事判例見解，被告
    既未違背處理自己事務為同一之注意義務，被告等應毋庸負
    損害賠償責任。系爭鐵材前經臺灣桃園地方法院民事執行處
    函請桃園縣商業會鑑定結果，認係廢鐵，鑑估價值為107928
    元。財團法人中華民國企業技術鑑定委員會以查封物為基樁
    設備，而非消耗品，認為不需計算折舊云云，顯然偏頗，並
    與固定資產不分消耗品或非消耗品皆有折舊之概念違背，殊
    不足採。訴外人基勁公司主張購得鋼樑之時間，迄至本件原
    告起訴為止，已超過財政部公佈固定資產耐用年限數，折舊
    殆盡，原告應無損失。三支鋼樑係於92年間遺失，斯時被告
    丁○○並未退股，理應由被告丁○○負損害賠償責任等語置
    辯。並聲明：原告之訴駁回。若受不利判決，願供擔保請准
    宣告免為假執行。
四、被告丁○○則以：被告丁○○雖代表公司保管系爭查封物，
    惟被告丁○○自92年起即非合春公司之代表人，且於93年9
    月離開合春公司，編號三14820 公斤之鐵板、鐵件、鑄件等
    ，業經被告合春公司於94 年9月16日返還點交於基勁公司，
    縱令原告主張被告合春公司以廢鐵混充為真，亦與被告丁○
    ○無涉。編號一、編號二之鋼樑係於92年10月間由被告合春
    公司當時之法定代理人戊○○將之移至台北新莊市○○路
    745 號天文貿易公司前之空地置放，嗣遭竊遺失，與被告丁
    ○○無涉，被告丁○○對於系爭查封物遺失乙節，毋庸負損
    害賠償之責任等語置辯。並聲明：原告之訴及其假執行之聲
    請駁回。如受不利判決，願供擔保請准宣告免為假執行。
五、兩造不爭執之事實：
  １被告丁○○先前為被告合春公司之法定代理人，以訴外人勇
    灃公司積欠被告合春公司為由，代表合春公司，向臺灣桃園
    地方法院聲請查封勇灃公司之財產，經臺灣桃園地方法院90
    年度執字第18409 號強制執行事件受理在案，丁○○於90年
    12 月18 日導引書記官至桃園縣龜山鄉楓樹林公華坑25-6號
    Ｂ棟前空地查封工程設備乙批，查封標的物交由債權人即被
    告合春公司保管。訴外人基勁公司以該查封之工程設備為其
    所有，向臺灣台灣桃園地方法院提起第三人異議之訴，經該
    法院91年度桃簡字第492 號民事判決「本院90年度執字第
    18409 號強制執行事件，就基勁公司所有如附表所示編號一
    至之三之工程機具所為之強制執行程序應予撤銷」，該判決
    於93年7 月17日確定。
  ２訴外人基勁公司於96年7 月10日將其對於被告合春公司、戊
    ○○、丁○○因保管查封物不當所生之損害賠償請求權讓與
    原告，原告並將此債權讓與之事實，於96年7 月20日通知被
    告合春公司、戊○○及丁○○。
六、兩造之爭點：
  １被告合春公司、戊○○、丁○○對於查封物之保管是否有過
    失？
  ２本件原告主張侵權行為損害賠償請求權是否已罹於時效？
  ３原告得請求被告賠償之金額為多少？
    經查：
  １遺失之鋼樑三支，係由被告合春公司當時之負責人戊○○將
    之移置於天文貿易公司前之草地上等情，業據被告戊○○於
    臺灣板橋地方法院檢察署95年度偵字第4270號95年6 月22日
    訊問時供陳在卷，經本院調閱查明，而被告合春公司並未委
    託天文公司之倉管人員保管該批鋼樑，業據證人莊德棟即天
    文公司倉管人員證述在卷（見同署94年交查字第513 號94年
    12月15日訊問筆錄）。查臺灣桃園地方法院90年度執字第
    18409 號強制執行事件，將查封標的物交由債權人即被告合
    春公司保管，嗣被告合春公司之負責人由被告丁○○變更為
    被告戊○○，自應由被告戊○○負責保管該批鋼樑，戊○○
    將該批價值不菲之鋼樑任意移置於草地上，又未委請他人看
    管，自有未盡保管義務之重大過失，之後鋼樑遺失，被告戊
    ○○應對鋼樑之所有人基勁公司負賠償責任。被告合春公司
    對於被告戊○○因執行執務所加於原告之損害，應依民法第
    28條之規定，與戊○○連帶負賠償責任。至於被告丁○○部
    分，因鋼樑移置時，其已非被告合春公司之負責人，並無保
    管義務，是被告丁○○對於系爭鋼樑之遺失，毋庸對原告負
    損害賠償責任。
  ２臺灣桃園地方法院91年度桃簡字第492 號民事判決，認定該
    院90年度執字第18409 號強制執行事件，所扣押之物品為訴
    外人基勁公司所有。被告合春公司於94年8 月17日告知訴外
    人基勁公司稱願意返還臺灣桃園地方法院91年度桃簡字第
    492 號民事判決附表所示編號三之物品，其他編號一、二之
    鋼樑則已遭竊等情，有存證信函可稽（見卷一第26頁），是
    基勁公司應於94年8 月17日以後始知鋼樑遺失之事實，而基
    勁公司於96年7 月10日將其對於被告合春公司、戊○○因保
    管查封物不當所生之損害賠償請求權讓與原告，原告並將此
    債權讓與之事實，於96年7 月20日通知被告合春公司、戊○
    ○，亦有債權讓與契約書、存證信函、送達回執足參，是原
    告於96年8 月1 日對被告合春公司、戊○○起訴（見本院收
    狀戳），並未逾二年，是被告合春公司、戊○○以原告之侵
    權行為損害賠償請求權已罹於時效之抗辯，為不可採。
  ３臺灣桃園地方法院90年度執字第18409 號強制執行事件，於
    90年12月18日所查封之物品，分為三部分，編號一之物品，
    為基勁公司向訴外人永堯企業社邱明進所訂購之鋼樑乙支，
    編號二之物品，為基勁公司向訴外人程益源受讓之鋼樑二支
    ，此業據臺灣桃園地方法院91年度桃簡字第492 號民事判決
    認定在案，編號三之物品，經臺灣桃園地方法院91年度桃簡
    字第492 號事件囑託財團法人中華民國企業技術鑑定委員會
    鑑定結果，編號三之物品有套管接頭口徑1 公尺的六個，套
    管口徑1 公尺X 長40公分X 厚2.5 公分有兩個，套管口徑1
    公尺X 長1 公尺X 厚2.5 公分一個，鎢鋼切削齒20個及套管
    120 公分X40 公分一個，鐵板、鐵件、鑄件一式（未記載重
    量），有財團法人中華民國企業技術鑑定委員會92年5 月15
    日（92）鑑估字第W0406 號鑑定研究報告書可稽。原告請求
    被告合春公司、戊○○賠償編號一、二之鋼樑共三支、套管
    接頭口徑1 公尺的二個，套管口徑1 公尺X 長40公分X 厚
    2.5 公分一個，套管口徑1 公尺X 長1 公尺X 厚2.5 公分一
    個，鎢鋼切削齒20個及套管120 公分X40 公分一個，鐵板、
    鐵件、鑄件8320公斤。被告合春公司、戊○○並不否認未將
    編號一、二之鋼樑共三支返還原告，惟對於原告請求賠償套
    管、套管接頭、鎢鋼切削齒20個及套管120 公分X40 公分、
    鐵板、鐵件、鑄件等件，則辯稱：被告合春公司已於94年9
    月16日將編號三之物品全部歸還予基勁公司點收無誤，並無
    以廢鐵混充之情事云云。經查，編號三之物品既經財團法人
    中華民國企業技術鑑定委員會鑑定有套管接頭口徑1 公尺的
    六個，套管口徑1 公尺X 長40公分X 厚2.5 公分二個，套管
    口徑1 公尺X 長1 公尺X 厚2.5 公分一個，鎢鋼切削齒20個
    及套管120 公分X40 公分一個等件，堪認查扣當時之物品確
    實有上開工程設備，訴外人基勁公司主張尚有套管接頭口徑
    1 公尺的二個，套管口徑1 公尺X 長40公分X 厚2.5 公分的
    1 個，套管口徑1 公尺X 長1 公尺X 厚2.5 公分的一個，鎢
    鋼切削齒20個及套管120 公分X40 公分的一個未返還，應由
    被告合春公司就其已返還上開物品予原告之事實，負舉證責
    任。被告合春公司雖以原證五之扣押物點交收協議書為證，
    辯稱：點交之物品與扣押之物品，業經雙方確認相符云云。
    惟查，據證人甲○○證稱：協議書是基勁公司宋兆明先生拿
    給我的，要我去被告合春工業股份有限公司載運東西，我去
    被告合春工業股份有限公司說基勁公司要我來載運東西，戊
    ○○跟我說吊到車上那些東西就是了，戊○○說他與基勁公
    司都說好了，我想他們雙方既然已經說好了，應該沒有問題
    ，而且協議書上面寫如果點交後如果有意見還要再確認，所
    以我就在協議書上面蓋指印。（問：基勁公司要你載運這些
    東西的時候，基勁公司有無明白告知要載運哪些東西的細項
    ？）沒有等語，被告戊○○亦供稱：（問：當時點交給尤先
    生的時候，有無將點交物品與扣押物品作比對確認？）尤先
    生說不知道扣押的時候是哪些東西無法作確認，我就叫尤先
    生叫宋先生過來，尤先生說宋先生無法過來，我們兩造就用
    重量確認等語（見97年4 月25日言詞辯論筆錄），顯見證人
    尤穎順受基勁公司之委託前往被告合春公司載取物品，其與
    被告戊○○並未就扣押物品之內容與所載物品一一比對，是
    被告合春公司自不能僅憑原證五之扣押物點交收協議書載有
    「扣押之物品，業經雙方確認相符」，即認被告合春公司已
    將編號三之扣押物品全部返還予基勁公司。被告合春公司未
    能證明其已將原告所請求賠償之「套管接頭口徑1 公尺的2
    個，套管口徑1 公尺X 長40公分X 厚2.5 公分的1 個，套管
    口徑1 公尺X 長1 公尺X 厚2.5 公分的一個，鎢鋼切削齒20
    個及套管120 公分X40 公分的一個」返還予基勁公司，則原
    告請求被告合春公司、戊○○連帶賠償「套管接頭口徑1 公
    尺的二個，套管口徑1 公尺X 長40公分X 厚2.5 公分的一個
    ，套管口徑1 公尺X 長1 公尺X 厚2.5 公分的一個，鎢鋼切
    削齒20個及套管120 公分X40 公分的一個」，為有理由，應
    予准許。至於原告另主張被告合春公司以8320公斤之廢鐵混
    充鐵板、鐵件、鑄件等情，惟查，觀諸臺灣桃園地方法院90
    年度執字第18409 號強制執行事件，編號三之查封物品，係
    一堆鐵件雜亂堆置於地上（見該卷第25頁之照片），財團法
    人中華民國企業技術鑑定委員會92年5 月15日（92）鑑估字
    第W0406 號鑑定研究報告書所載「鐵板、鐵件、鑄件一式」
    ，並未鑑定重量，故無法以編號三之扣押物品之總淨重
    14820 公斤，扣掉套管、套管接頭、鎢鋼切削齒20個及套管
    之重量以後，來推知其餘部分是否全屬鐵板、鐵件、鑄件，
    原告既不能證明編號三之扣押物品無廢鐵，是原告主張被告
    合春公司以8320公斤之廢鐵混充鐵板、鐵件、鑄件等情，尚
    難採信。是本院僅就鋼樑三支、套管接頭口徑1 公尺的二個
    、套管口徑1 公尺X 長40公分X 厚2.5 公分的一個、套管口
    徑1 公尺X 長1 公尺X 厚2.5 公分的一個、鎢鋼切削齒20個
    及套管120 公分X40 公分的一個，換算其價值，命被告合春
    公司、戊○○連帶賠償。本院鑒於財團法人中華民國企業技
    術鑑定委員會曾於92年間就編號二之鋼樑二支及編號三之物
    品鑑定其項目與數量，有資料留存，對於本件已遺失之鋼樑
    、套管、套管接頭等物之價值鑑定，應有助益，而系爭鋼樑
    三支係於92年10月發現不見，業據被告丁○○於偵查中供述
    在卷（見94年度交查字第513 號94年11月24日訊問筆錄），
    故仍委請財團法人中華民國企業技術鑑定委員會鑑定上開物
    品於92年間之價值。鑑定之金額，如判決附表所示，合計
    0000000 元。至於編號一之鋼樑，係基勁公司於79年11月間
    所訂購，編號二之鋼樑，係基勁公司於80年11月間所取得，
    業據前揭臺灣桃園地方法院民事判決認定在前，二者時間相
    距一年，價格應不會差異太大，故援引編號二之鋼樑單價
    49.47 元乘以重量25840 公斤，換算編號一之鋼樑價格為
    0000000 元。是0000000 元加上0000000 元等於0000000 元
    ，為被告合春公司、戊○○應連帶賠償原告之金額。雖被告
    合春公司、戊○○辯稱：鑑定之價格應再予以折舊云云，就
    此應否折舊之問題，鑑定單位於97年4 月30日（九七）北技
    字第04007 號函覆稱「勘估標的係鋼結構之非消耗品之財產
    ，就物理結構上而言，並不容易產生損耗或毀壞，且當其無
    法維持原來之使用時，尚能依其重量計算殘餘之價值，此一
    殘餘之價值常隨廢鋼價格漲跌而有起伏，甚至高過其當初之
    取得原價，因此一般在評估此類非消耗品之財產，不予計算
    其折舊」，是
    本件價額不再計算折舊。
七、綜上，被告合春公司、戊○○應連帶賠償原告0000000 元及
    自起訴狀繕本送達翌日即民國96年9 月1 日起至清償日止按
    年息百分之五計算之利息。原告逾此範圍之請求，為無理由
    ，應予駁回。
八、原告及被告合春公司、戊○○均陳明願供擔保，聲請宣告假
    執行或免為假執行，經核原告勝訴部分，合於法律規定，爰
    分別酌定相當之擔保金額宣告之；原告其餘假執行之聲請，
    因訴之駁回而失所依據，不予准許。
九、結論：原告之訴為一部有理由，一部無理由，依民事訴訟法
    第79條、第85條第2 項、第390 條第2 項、第392 條，判決
    如主文。
中    華    民    國    97    年    6     月    30    日
                  民事第三庭法  官  陳映如
┌──┬─────┬────┬──────────┬───────────┐
│編號│          │        │     折損清單       │      92年間市價      │
│    │   名稱   │尺寸規格├────┬──┬──┤                      │
│    │          │        │ 總重量 │數量│單位├────┬──────┤
│    │          │        │（公斤）│    │    │  單價  │    複價    │
├──┼─────┼────┼────┼──┼──┼────┼──────┤
│    │鋼樑（現況│        │        │    │    │        │            │
│ 1  │上下端確有│        │        │    │    │        │            │
│    │各加長1.5 │  高腳  │ 19,300 │  2 │ 支 │ 49.47  │   954,771  │
│    │m總長度各 │        │        │    │    │        │            │
│    │10m）     │        │        │    │    │        │            │
├──┼─────┼────┼────┼──┼──┼────┼──────┤
│ 2  │套管街頭（│（口徑1m│        │ 6  │ 個 │ 49,500 │   297,000  │
│    │5公1母）  │）      │        │    │    │        │            │
├──┼─────┼────┼────┼──┼──┼────┼──────┤
│    │套管（2公 │（口徑1m│        │    │    │        │            │
│ 3  │）        │, 長40cm│   480  │  2 │ 個 │ 36.96  │   17,741   │
│    │          │, 厚2.5c│        │    │    │        │            │
│    │          │m）     │        │    │    │        │            │
├──┼─────┼────┼────┼──┼──┼────┼──────┤
│    │          │（口徑1m│        │    │    │        │            │
│ 4  │套管      │,長1m,厚│  601   │  1 │ 個 │ 36.96  │   22,213   │
│    │          │2.5cm） │        │    │    │        │            │
├──┼─────┼────┼────┼──┼──┼────┼──────┤
│    │          │  套管  │        │    │    │        │            │
│    │          │（1.2m*4│  290   │ 1  │ 個 │ 36.96  │   10,718   │
│    │鎢鋼切削齒│0cm）   │        │    │    │        │            │
│ 5  │材料及套管├────┼────┼──┼──┼────┼──────┤
│    │          │鎢鋼切削│        │    │    │        │            │
│    │          │齒材料  │        │ 20 │ 個 │1,200.00│   24,000   │
│    │          │        │        │    │    │        │            │
├──┼─────┼────┼────┼──┼──┼────┼──────┤
│ 6  │ 總計     │        │        │    │    │        │  0000000   │
└──┴─────┴────┴────┴──┴──┴────┴──────┘
以上正本係照原本作成
如對本判決上訴，須於判決送達後20日內向本院提出上訴狀
中    華    民    國    97    年    6     月    30    日
                            書記官  李錦輝


司法院資訊處製作；財團法人民間司法改革基金會備份。
